【裁判字號】    96,訴,9514
【裁判日期】    981023
【裁判案由】    拆屋還地等
【裁判全文】
臺灣臺北地方法院民事判決              96年度訴字第9514號
原      告  臺灣臺北看守所
法定代理人  丙○○
訴訟代理人  乙○○
            甲○○
被      告  己○○
            壬○○
            丁○○
兼  共  同
訴訟代理人  辛○○
上列當事人間拆屋還地等事件，本院於民國九十八年十月二日言
詞辯論終結，判決如下：
    主  文
被告己○○應將坐落臺北市○○區○○段三小段五六八地號及同
小段五七○地號土地上、門牌號碼：臺北市大安區○○○路一七
○巷四號、如附圖所示A、B部分、面積分別為二十一、六平方公
尺、合計二十七平方公尺之建物拆除，並與被告壬○○自該土地
遷出返還予原告。其履行期間為陸個月。
被告己○○應給付原告新臺幣肆拾陸萬參仟零捌元，及自民國九
十五年十二月二十七日起至清償日止按週年利率百分之五計算之
利息，並自民國九十五年十二月二十八日起至返還第一項土地之
日止，按月給付原告新臺幣柒仟柒佰玖拾伍元。
原告其餘之訴駁回。
訴訟費用由被告己○○負擔。
本判決原告勝訴部分，於原告以新臺幣陸拾陸萬為被告己○○、
壬○○供擔保後，得假執行。但被告己○○、壬○○以新臺幣壹
佰玖拾玖萬捌仟貳佰貳拾捌元為原告預供擔保，得免為假執行。
原告其餘假執行之聲請駁回。
    事實及理由
壹、程序方面：
一、本件被告之法定代理人原為李孟冬，嗣於訴訟繫屬後變更為
    丙○○，變更後之訴訟代理人丙○○遂於民國98年7月21日
    提出民事承受訴訟聲明狀聲明承受訴訟，有民事承受訴訟聲
    明狀（見本院卷(一)第260頁）及法務部98年7月10日法令字第
    0981302652號令（見本院卷(一)第262頁）在卷可稽，經核與
    民事訴訟法第170條、第175條、第176條規定相符，應予准
    許。
二、按訴狀送達後，原告不得將原訴變更或追加他訴，但請求之
    基礎事實同一或不甚礙被告之防禦及訴訟之終結者，不在此
    限，民事訴訟法第255條第1項第2款、第7款定有明文。原告
    於起訴時，原以己○○、壬○○、辛○○、丁○○為被告（
    被告庚○○、戊○○、辛○○部分均已合法撤回），並聲明
    ：「(一)被告己○○應將坐落臺北市○○區○○段三小段568
    地號土地上、門牌號碼臺北市大安區○○○路170巷4號、面
    積約為26.26平方公尺之建物拆除，並將土地返還予原告。
    (二)被告己○○應給付原告新臺幣（下同）46萬8,377元，及
    自95年12月27日起至清償日止按週年利率5％之利息，並自
    95年12月28日起至返還上開土地之日止，按月給付原告8,32
    5元。(三)被告己○○、壬○○、辛○○、丁○○應自同地號
    房屋遷讓。(四)願供擔保，請准宣告假執行。」等語（見本院
    卷(一)第3、4頁），嗣於臺北市大安地政事務所派員至現場實
    施測量及被告壬○○於98年9月26日本院言詞辯論中坦承伊
    與被告己○○結婚後居住於上揭建物已十餘年等情後，為訴
    之追加而聲明：「(一)被告己○○應將坐落臺北市○○區○○
    段三小段568地號及同小段570地號土地上、門牌號碼：臺北
    市大安區○○○路170巷4號、如附圖所示A、B部分、面積分
    別為21、6平方公尺、合計27平方公尺之建物拆除，並與被
    告壬○○自該土地遷出返還予原告。(二)被告己○○、壬○○
    應給付原告46萬3,008元，及自95年12月27日起至清償日止
    按週年利5％計算之利息，並自95年12月28日至返還上揭土
    地之日止，按月給付原告7,795。(三)被告辛○○、丁○○應
    自同地號房屋遷讓。(四)願供擔保，請准宣告假執行。」等語
    （見本院卷(一)第169頁），關於追加同小段570地號土地部分
    及被告壬○○應返還相當於租金之不當得利暨遷讓返還土地
    部分，均係基於被告己○○、壬○○無權占用原告所有土地
    之同一基礎事實而為請求，不甚礙被告之防禦及訴訟之終結
    ，依上揭說明，應予准許，先予敘明。
三、被告己○○等4人經合法送達，均未於最後言詞辯論期日到
    庭，查無民事訴訟法第386條各款所列情事，爰准原告之聲
    請，由其一造辯論而為判決，併予敘明。
貳、實體方面
一、原告起訴主張：
  (一)坐落臺北市○○區○○段三小段568地號及同小段570地號土
    地（下稱系爭568、570地號土地）為中華民國所有，原告為
    管理機關，被告己○○無正當權源以其所有門牌號碼臺北市
    大安區○○○路170巷4號之建物（下稱系爭房屋）占用系爭
    568、570地號土地之如附圖所示A、B部分、面積分別為21、
    6平方公尺土地，原告自得訴請系爭房屋之事實上處分權人
    即被告己○○拆除該房屋並返還土地予，而被告壬○○與被
    告己○○結婚後即居住於系爭房屋，又被告辛○○、丁○○
    亦設籍於該址，足認被告壬○○、辛○○、丁○○等3人，
    亦屬無權占有系爭568、570地號土地，原告自得請求被告壬○○等3人自上揭土地遷出並返還予原告。又被告己○○、
    壬○○均實際居住於系爭房屋，無法律上之原因占有系爭56
    8、570地號土地之如附圖所示A、B部分、面積分別為21、6
    平方公尺土地，受有相當於租金之利益，致原告受有損害，
    且被告己○○、壬○○占有上揭土地所得之利益，與原告所
    受不能管理、使用土地之損害間，具有相當因果關係，另原
    告曾以被告己○○、壬○○應拆屋還地，於95年12月間聲請
    本院調解，原告聲請調解時所檢附民事聲請調解狀繕本業於
    95 年12月26日送達被告己○○、壬○○，嗣經本院調解不
    成立，被告等仍繼續占用拒不遷出，足見被告明知無權占有
    ，而意圖損害管領機關權益甚明，又查，系爭568地號土地
    於90 至92年間、93至95年間公告地價分別為7萬0,417元、7
    萬0,663元，系爭570地號土地於90至92年間、93至95年間公
    告地價分別為6萬4,361元、6萬4,500元，且上揭土地位於臺
    北市大安區○○地段，附近土地價值極高，隸屬臺北市立東
    門國小、中正國中等優質學區，附近又有中正紀念堂等休憩
    場所，交通便利、商業活動頻繁，爰請依土地法第79條第1
    項、第148條、土地法施行細則第25條、平均地權施行條例
    施行細則第21條前段之規定，主張應依照上揭土地公告地價
    年息5％計算上開不當得利，從而被告己○○、壬○○就系
    爭568地號土地於90年12月28日至95年12月27日期間所受不
    當得利總計為36萬7,195元，就系爭570地號土地於90年12月
    28 日至95年12月27日期間所受不當得利總計為9萬5,813元
    ，另就系爭568、570地號土地自95年12月28日起至返還上揭
    土地之日止，按月給付分別為6,183元、1,612元、合計7,79
    5 元之款項予原告（詳細計算公式詳見本院卷(一)第138頁）
    等語。
  (二)為此聲明：
    1.被告己○○應將坐落臺北市○○區○○段三小段568地號
      及同小段570地號土地上、門牌號碼：臺北市大安區○○○路170巷4號、如附圖所示A、B部分、面積分別為21、6
      平方公尺、合計27平方公尺之建物拆除，並與被告壬○○
      自該土地遷出返還予原告。
    2.被告己○○、壬○○應給付原告46萬3,008元，及自95年
      12月27日起至清償日止按週年利5％計算之利息，並自95
      年12月28日至返還上揭土地之日止，按月給付原告7,795
      元。
    3.被告辛○○、丁○○應自同地號房屋遷讓。
    4.願供擔保，請准宣告假執行。
二、被告己○○、壬○○、辛○○、丁○○未於最後言詞辯論期
    日到場，據其等前言詞辯論所為之聲明及陳述略以：
  (一)系爭房屋係被告己○○於52年間向任職於臺北看守所之管理
    員花費3萬7,000元所購得，被告己○○早於52年間即已取得
    系爭568、570地號土地之合法使用權，被告壬○○於82年6
    月29日與被告己○○結婚後來台亦居住於該處，渠二人已取
    得地上權之意思，善意、和平、公然占有系爭568、570地號
    土地已達45年之久，已得請求登記為地上權人，顯非無法律
    原因而受有占有上揭土地之利益，自無庸返還所受利益；又
    原告明知被告己○○、壬○○長期占有系爭568、570地號土
    地，逾15年仍未請求渠二人返還上揭土地，其所有物返還請
    求權已因罹於時效而消滅，自不得再請求拆屋返還土地；再
    者，系爭房屋位處於華光社區，行政院會曾核定華光社區為
    金融電信專區，內政部曾邀集相關單位研商，同意將居民所
    提議現地進行安置、自辦都市更新、自行興建住宅之意見重
    新納入研議，並擬將華光社區納入都市更新條例第27條之適
    用，顯見本案並無急迫性，原告於被告未獲安置、補償前，
    自不得訴請被告己○○、壬○○返還該土地。至被告辛○○
    與丁○○雖設籍於該處，惟渠二人自83年12月4日結婚後即
    已搬離，自行覓屋居住，被告辛○○、丁○○目前既未居住
    於該處，則原告訴請渠二人遷離，顯無理由。
  (二)為此聲明：
    1.原告之訴及假執行之聲請均駁回。
    2.如受不利判決，願供擔保請免為假執行。
三、經查，系爭568、570地號土地為中華民國所有，原告為管理
    機關，被告己○○自52年間自他人處購得系爭房屋，為該房
    屋之事實上處分權人，而系爭房屋實際占用系爭568、570地
    號土地之如附圖所示A、B部分、面積分別為21、6平方公尺
    ，又被告壬○○於82年6月29日與被告己○○結婚後，亦與
    被告己○○同居於該處，原告曾以被告己○○、壬○○應拆
    屋還地，於95年12月間聲請本院以95年度北調字第861號進
    行調解，原告聲請調解時所檢附民事聲請調解狀繕本後於95
    年12月26日送達被告己○○、壬○○，嗣經本院調解不成立
    ，被告己○○、壬○○仍繼續居住於系爭房屋並未遷出，另
    被告辛○○、丁○○目前仍設籍於該址等情，有土地所有權
    狀（見本院卷(一)第9、134頁）、地籍圖（見本院卷(一)第10、
    135頁）、戶籍謄本（見本院卷(一)第12至14頁）、民事聲請
    調解狀（見本院卷(一)第16頁）、臺灣臺北地方法院調解不成
    立證明書（見本院卷(一)第17頁）及臺灣臺北地方法院臺北簡
    易庭送達證書（見本院卷(二)第18、19頁）等資料附卷為憑，
    復為兩造所不爭執，堪信為真實。
四、本件原告主張其為系爭568、570地號土地之管理機關，惟被
    告己○○等4人以系爭房屋無權占用系爭土地，依民法第767
    條請求拆屋還地，並依不當得利法律關係請求給付相當於租
    金之利益等語，為被告所否認，並以前揭情詞置辯，是兩造
    之爭點厥為：(一)被告己○○等4人是否無權占有使用系爭土
    地？(二)如被告己○○、壬○○確無權占有系爭土地，原告得
    請求相當租金之不當得利金額若干？茲分敘如下：
  (一)被告己○○等4人是否無權占有使用系爭土地？
  1.按所有人對於無權占有或侵奪其所有物者，得請求返還之，
    對於妨害其所有權者，得請求除去之，有妨害其所有權之虞
    者，得請求防止之，民法第767條定有明文。次按國有財產
    撥給各地國家機關使用者，名義上雖仍為國有，實際上即為
    使用機關行使所有人之權利，故得由管領機關起訴，代國家
    主張所有權人之權利（最高法院51年台上字第2680號判例參
    照）。次按以無權占有為原因，請求返還土地者，占有人對
    土地所有權存在之事實無爭執，而僅以非無權占有為抗辯者
    ，土地所有權人對其土地被無權占有之事實無舉證責任，占
    有人自應就其取得占有係有正當權源之事實證明之（最高法
    院85年度台上字第1120號判決要旨參照）。經查，系爭568
    、570地號土地為原告所管理之國有土地，已如前述，，並
    為兩造所不爭執，則被告己○○等4人自應就占有系爭土地
    之合法權源負舉證之責，原告無須舉證證明被告為無權占有
    。
  2.被告己○○、壬○○雖辯稱其以所有之意思善意和平公然占
    有系爭568、570地號土地已逾45年，已得請求登記為地上權
    人，且原告明知被告己○○、壬○○長期占有系爭568、570
    地號土地，逾15年仍未請求渠二人返還上揭土地，其所有物
    返還請求權已因罹於時效而消滅云云。惟按因時效取得地上
    權登記請求權者，不過有此請求權而已，如未於起訴前向該
    管地政機關請求為地上權登記，並經地政機關受理者，仍不
    得據以對抗土地所有人，而謂其係有權占有，受訴法院毋庸
    就占有人是否具備時效取得地上權登記之要件，為實體上裁
    判（最高法院69年度第5次民事庭會議決議、80年度第2次民
    事庭會議決議、88年度台上字第404號判決、88年台上字第
    1729號判決意旨參照）；又主張因時效取得地上權者，依民
    法第772條準用同法第769條或第770條之規定，須以行使地
    上權之意思而占有他人之土地，經過一定之期間，始得請求
    登記為地上權人。此項意思依民法第944 條第1項之規定既
    不在推定之列，故須由占有人負證明之責，不能僅憑占有人
    在他人土地上有建築物或其他工作物或竹木之客觀事實，即
    認占有人係基於行使地上權之意思而占有。又因時效取得地
    上權登記請求權者，不過有此請求權而已，在未依法登記為
    地上權人以前，仍不得據以對抗土地所有人，而謂其係有權
    占有。經查，被告己○○、壬○○並未提出其因系爭房屋占
    用系爭568、570地號土地之事實，向臺北市大安地政事務所
    請求為地上權登記之相關證據，依前揭說明，仍難謂被告等
    就系爭土地係有權占有，而得對抗原告，本院自毋庸就被告
    己○○、壬○○占有上揭土地是否具備時效取得地上權登記
    之要件為實體上之認定。況被告己○○、壬○○就其以行使
    地上權之意思而為上揭土地占有之事實亦未提出任何證據相
    佐，究以何意思而為占用，即非明確，自難徒憑系爭房屋占
    用上揭土地之事實，即為渠等有權占有系爭房屋之認定。故
    被告己○○、壬○○抗辯時效取得地上權，係有權占有云云
    ，於法未合，仍無可取。再按，已登記不動產所有人之回復
    請求權及其除去妨害請求權，無民法第125條消滅時效規定
    之適用，業經大法官釋字第107號與釋字第164號解釋在案；
    而系爭568、570地號土地係屬已登記之土地，業如前述，則
    原告之所有物返還請求權及除去妨害請求權，無民法第125
    條消滅時效規定之適用，被告己○○、壬○○抗辯原告返還
    請求權及除去妨害請求權業已時效完成，其對上揭土地有合
    法使用權源云云，洵屬無據。
  3.被告己○○、壬○○另抗辯系爭房屋位處於華光社區，原告
    於被告己○○、壬○○未依都市更新條例第27條獲得安置、
    補償前，不得訴請返還該土地云云。惟查，系爭房屋屬舊違
    章建築，依都市更新條例第27條第4項規定，需經協定始得
    納入都市更新事業計畫處理，並不當然得適用前開規定，且
    都市更新條例並未禁止土地所有權人訴請無權占有者拆屋還
    地，另查，臺北市都市更新處目前並未受理上揭土地申請都
    市更新事業計畫案件，依都市更新條例第19條之規定，都市
    更新事業計畫由實施者擬定，上揭土地上未經臺北市政府劃
    定為都市更新地區，尚無法依都市更新條例規定擬具都市更
    新事業概要或都市更新事業計畫向臺北市政府掛件申請，有
    臺北市都市更新處97年10月31日北市都新企字第0973109760
    0號函在卷可憑（見本院卷(一)第144頁），堪認華光社區目前
    尚未經臺北市政府劃定為都市更新地區，都市更新實施者仍
    無法確定，未來實施計畫之核定，亦非法務部或原告之權責
    ，是被告己○○、壬○○徒以未獲安置、補償即無庸拆遷等
    語抗辯，顯無足取。
  4.綜上，被告己○○、壬○○上開抗辯，均無理由。又查，系
    爭房屋係被告己○○自52年間自他人處所購得，被告壬○○
    於82年6月29日與被告己○○結婚後，亦同住於該屋，此為
    兩造所不爭執，堪認被告己○○確為系爭房屋之事實上處分
    權人，被告壬○○則為系爭房屋之現占有人，被告己○○、
    壬○○既無任何法律上原因占用系爭568、570地號土地，則
    原告訴請系爭房屋之事實上處分權人即被告己○○拆除房屋
    並返還土地，另訴請被告壬○○遷出並返還土地，為有理由
    ，應予准許。
  5.關於原告另訴請被告辛○○、丁○○就系爭房地遷離部分，
    應由原告就被告辛○○、丁○○占有上揭房地之利己之事實
    ，負舉證責任。經查，依原告所提戶籍謄本（見本院卷(一)第
    12至14頁），雖足以認定被告辛○○、丁○○目前仍設籍於
    系爭房屋，惟被告辛○○、丁○○抗辯稱渠二人自83年12月
    4日結婚後即未居住於該處，自行在外覓屋居住，衡以國人
    經常為稅務考量或為子女尋求良好學區等理由，致未實際居
    住於設籍地，誠為普遍之社會現象，本件徒以被告辛○○、
    丁○○設籍於系爭房屋內，並不足以證明該二人為系爭房屋
    之現占有人之事實，原告既未能證明被告辛○○、丁○○為
    系爭房屋之現占有人，則其請求該二人自系爭房屋坐落基地
    遷離，即屬無據，應予駁回。
  (二)如被告己○○、壬○○確無權占有系爭土地，原告得請求相
    當租金之不當得利金額若干？
  1.按無法律上之原因而受利益，致他人受損害者，應返還其利
    益，依其利益之性質不能返還者，應償還其價額，民法第17
    9條、第181條但書分別定有明文，而無權占有他人土地，可
    能獲得相當於租金之利益為社會通常之觀念（最高法院61年
    台上字第1695號判例參照）。次按租金之請求權因五年間不
    行使而消滅，既為民法第126條所明定。又無法律上之原因
    而獲得相當於租金之利益，致他人受損害時，如該他人之返
    還利益請求權已逾租金短期消滅時效之期間，對於相當於已
    罹消滅時效之租金之利益，不得依不當得利之法則，請求返
    還（最高法院49年台上字第1730號判例、65年度第5次民庭
    庭推總會決定參照）。復按無權占有他人土地興建房屋，因
    而獲有不當利益者，係該房屋之所有人或事實上處分權人，
    並非房屋之占有人，基地所有人亦係因該房屋之無權占有基
    地，而受有損害，尚與房屋占用人之占有房屋之間，並無直
    接因果關係存在，是基地所有人即無向房屋占用人請求給付
    相當於租金之不當得利之餘地（最高法院97年度台上字第32
    3號判決參照）。
  2.經查，本件直接占用系爭568、570地號土地者係系爭房屋，
    而系爭房屋之事實上處分權人係被告己○○，被告壬○○雖
    因與被告己○○結婚而同住該屋，然被告壬○○僅係系爭房
    屋之占用人，其就系爭房屋並不享有事實上處分權限，依前
    說明，自難認被告壬○○有因占用系爭土地而獲有不當得利
    ，是原告請求被告壬○○應與被告己○○同負不當得利返還
    責任部分，洵屬無據，不應准許。
  3.又系爭房屋係屬無權占有系爭568、570地號土地，已如前述
    ，而被告己○○為系爭房屋之事實上處分權人，其獲得使用
    系爭土地利益，非有法律上之原因，係屬不當得利，因其所
    受利益之性質不能返還原形，自應返還價額，即相當於租金
    之數額，而依前開說明，原告得請求被告返還相當於租金之
    不當得利，其請求權時效期間為5年。又原告聲請調解狀繕
    本送達被告己○○之日均為95年12月26日，此有卷附臺灣臺
    北地方法院臺北簡易庭送達證書附卷足參（見本院卷(二)第19
    頁），準此，原告請求被告己○○返還自90年12月28日起至
    95年12月27日止之不當得利，並自95年12月28日往後至拆屋
    還地之不當得利部分，為有理由，應予准許。
  4.又城市地方房屋之租金，以不超過土地及其建築物申報總價
    年息百分之十為限，土地法第97條第1項定有明文，而該條
    規定於租用基地建築房屋準用之，土地法第105條亦定有明
    文。所謂土地之總價額，係指法定地價而言，土地所有權人
    依土地法所申報之地價為法定地價，土地法施行法第25條、
    土地法第148條分別定有明文，而舉辦規定地價或重新規定
    地價時，土地所有權人未於公告期間申報地價者，以公告地
    價百分之八十為其申報地價，平均地權條例第16條前段亦規
    定明確。另基地租金之數額，除以基地申報地價為基礎外，
    尚須斟酌基地之位置，工商業繁榮之程度，承租人利用基地
    之經濟價值及所受利益等項，並與鄰地租金相比較，以為決
    定（最高法院68年台上字第3071號判例參照）。經查，系爭
    土地屬於城市地方，有土地法等前開規定之適用。次查，系
    爭土地位於愛國東路巷弄內，鄰近國立中正文化中心、中正
    國中、南門市場，交通便捷、生活機能完足，有本院勘驗筆
    錄（見本院卷(一)第116頁）及系爭568、570地號土地鄰近地
    區現況照片（見本院卷(一)第216至218頁）附卷可憑，本院審
    酌上情，認原告僅請求以上揭土地公告地價5％計算之不當
    得利，尚屬適當。再查，系爭房屋占用系爭568、570地號土
    地之如附圖所示A、B部分、面積分別為21、6平方公尺土地
    ，有臺北市大安地政事務所97年8月26日北市大地二字第097
    31045800號函附卷可參（見本院卷(一)第120、121頁），另系
    爭568地號土地於90至92年間、93至95年間公告地價分別為
    每平方公尺7萬0,417元、7萬0,663元，系爭570地號土地於
    90至92年間、93至95年間公告地價分別為每平方公尺6萬4,
    361元、6萬4,500元，有臺北市大安區地政事務所地價證明
    書在卷可參（見本院卷第18、19、139頁），則依上開公告
    地價為準，經計算結果，原告就系爭570地號土地部分，本
    得請求被告涂忠全返還於90年12月28日至95年12月27日期間
    無權占有所受利益共計37萬0,461元暨自95年12月28日起按
    月給付6,183元，惟原告僅請求被告涂忠全返還36萬7,195元
    及自95年12月28日起按月給付6,183元，自應准許（詳細計
    算公式件附表一所示）；至原告就系爭570地號土地部分，
    本得請求被告涂忠全返還於90年12月28日至95年12 月27日
    期間無權占有所受利益共計9萬6,665元暨自95年12月28日起
    按月給付1,613元，惟原告僅請求被告涂忠全返還9萬5,813
    元及自95年12月28日起按月給付1613,元，自應准許（詳細
    計算公式件附表二所示）；再按「給付無確定期限者，債務
    人於債權人得請求給付時，經其催告而未為給付，自受催告
    時起，負遲延責任。其經債權人起訴而送達訴狀，或依督促
    程序送達支付命令，或為其他相類之行為者，與催告有同一
    之效力」；「應付利息之債務，其利率未經約定，亦無法律
    可據者，週年利率為百分之五」，民法第229條第2項、第20
    3條分別定有明文。綜上，原告得請求被告涂忠全給付46萬3
    ,008 元，及自95年12月27日起至清償日止按週年利5％計算
    之利息，並自95年12月28日至返還上揭土地之日止，按月給
    付原告7,795元，為有理由，應予准許。
五、綜上所述，原告依所有物返還請求權及不當得利等法律關係
    ，分別請求被告己○○、壬○○給付如主文第一項、第二項
    所示部分，為有理由，應予准許，逾此部分之請求，即屬無
    據，應予駁回。
六、再查，本件被告己○○、壬○○占用系爭土地多年，另被告
    己○○高齡82歲，有其戶籍謄本在卷可參（見本院卷(一)第13
    頁），依其能力一時覓地搬遷應屬不易，核其性質非長時間
    不能履行，爰依民事訴訟法第396條第1項前段規定，酌定履
    行期間6個月。又按「共同訴訟人，按其人數，平均分擔訴
    訟費用。但共同訴訟人於訴訟之利害關係顯有差異者，法院
    得酌量其利害關係之比例，命分別負擔；又以一訴附帶請求
    其孳息、損害賠償、違約金或費用者，不併算其價額」，民
    事訴訟法第85條第1項及第77條之2第2項分別定有明文。本
    件審酌原告主要係請求被告己○○拆除系爭房屋、返還系爭
    土地及返還不當利，另請求命壬○○遷出部分，其之利害關
    係顯較輕微，爰命本件訴訟費用由被告己○○負擔。
七、兩造陳明願供擔保請為宣告假執行或免為假執行，經核均與
    規定相符，爰分別酌定相當之擔保金額予以宣告。
八、本件事證已臻明確，兩造其餘攻擊防禦方法，經審酌後，或
    與本件無涉，或與判決結果不生影響，毋庸一一論列，併此
    敘明。
九、據上論結，本件原告之訴為一部有理由、一部無理由，依民
    事訴訟法第79條、第85條第1項，判決如主文。
中    華    民    國    98    年    10    月    23    日
                  民事第二庭    法  官  李家慧
以上正本係照原本作成
如對本判決上訴，須於判決送達後20日內向本院提出上訴狀
中    華    民    國    98    年    10    月    23    日
                                書記官  康翠真
附表一：占用臺北市○○區○○段三小段568地號土地之不當得
利部分。
┌───────────────────────────────────┐
│    占用臺北市○○區○○段三小段568地號土地面積：21平方公尺           │
├───────────────────────────────────┤
│(一)90年12月28日至90年12月31日期間                                      │
│  7萬0,417元X21平方公尺X0.05÷365日X4日＝810.2778元                   │
│                                       ≒810元（小數點以下四捨五入，  │
│                                                以下同）              │
│(二)91年1月1日至91年12月31日期間                                        │
│  7萬0,417元X21平方公尺X0.05≒7萬3,938元                              │
│(三)92年1月1日至92年12月31日期間                                        │
│  7萬0,417元X21平方公尺X0.05≒7萬3,938元                              │
│(四)93年1月1日至93年12月31日期間                                        │
│  7萬0,663元X21平方公尺X0.05≒7萬4,196元                              │
│(五)94年1月1日至94年12月31日期間                                        │
│  7萬0,663元X21平方公尺X0.05≒7萬4,196元                              │
│(六)95年1月1日至95年12月27日期間                                        │
│  7萬0,663元X21平方公尺X0.05÷365日X361日≒7萬3,383元                 │
│                                                                      │
│原告本得請求：                                                        │
│(一)＋(二)＋(三)＋(四)＋(五)＋(六)＝37萬0,461元。                                 │
│★原告僅請求：36萬7,195元（見本院卷(一)第138頁）                        │
├───────────────────────────────────┤
│(七)自95年12月28日起每月得請求相當於租金之不當得利：6,183元             │
│  7萬0,663元X21平方公尺X0.05÷12月≒6,183元                           │
└───────────────────────────────────┘
附表二：占用臺北市○○區○○段三小段570地號土地之不當得
利部分。
┌───────────────────────────────────┐
│    占用臺北市○○區○○段三小段570地號土地面積：6平方公尺            │
├───────────────────────────────────┤
│(一)90年12月28日至90年12月31日期間                                      │
│  6萬4,361元X6平方公尺X0.05÷365日X4日≒212元                         │
│(二)91年1月1日至91年12月31日期間                                        │
│  6萬4,361元X6平方公尺X0.05≒1萬9,308元                               │
│(三)92年1月1日至92年12月31日期間                                        │
│  6萬4,361元X6平方公尺X0.05≒1萬9,308元                               │
│(四)93年1月1日至93年12月31日期間                                        │
│  6萬4,500元X6平方公尺X0.05≒1萬9,350元                               │
│(五)94年1月1日至94年12月31日期間                                        │
│  6萬4,500元X6平方公尺X0.05≒1萬9,350元                               │
│(六)95年1月1日至95年12月27日期間                                        │
│  6萬4,500元X6平方公尺X0.05÷365日X361日≒1萬9,138元                  │
│原告本得請求：                                                        │
│(一)＋(二)＋(三)＋(四)＋(五)＋(六)＝9萬6,666元。                                  │
│★原告僅請求：9萬5,813元（見本院卷(一)第138頁）                         │
├───────────────────────────────────┤
│(七)自95年12月28日起每月得請求相當於租金之不當得利：1,613元             │
│  6萬4,500元X6平方公尺X0.05÷12月≒1,613元                            │
└───────────────────────────────────┘
附表三：總計
┌───────────────────────────────────┐
│    占用臺北市○○區○○段三小段568、570地號                          │
├───────────────────────────────────┤
│(一)90年12月28日至95年12月27日期間相當於租金之不當得利：46萬3,008元     │
│  36萬7,195元＋95,813元＝46萬3,008元。                                │
│(二)自95年12月28日起每月得請求相當於租金之不當得利：7,795元             │
│  6,183元＋1,612元＝7,795元                                           │
└───────────────────────────────────┘


司法院資訊處製作；財團法人民間司法改革基金會備份。
